【裁判字號】    95,訴更,12
【裁判日期】    950821
【裁判案由】    毒品危害防制條例
【裁判全文】
臺灣臺中地方法院刑事判決              95年度訴更字第12號
公  訴  人  臺灣臺中地方法院檢察署檢察官
被      告  乙○○
                    （另案於臺灣臺中監獄執行中）
選任辯護人  許哲嘉  律師
上列被告因違反毒品危害防制條例案件，經檢察官提起公訴（九
十四年度偵字第一０九二一號），由本院於九十五年三月十六日
以九十四年度訴字第三五四三號判決公訴不受理，公訴人不服提
起上訴，經臺灣高等法院臺中分院撤銷原判決發回更審後，本院
判決如下：
    主    文
乙○○無罪。
    理    由
一、公訴意旨略以：被告乙○○（綽號「虎尾」）明知海洛因、
    甲基安非他命為毒品危害防制條例所規定之第一、二級毒品
    ，不得非法販賣，仍基於意圖販賣海洛因、甲基安非他命以
    營利之概括犯意，先後於附表一所示時、地，使用門號00
    00000000號行動電話向綽號「排骨」姓名年籍不詳
    之成年男子販入上開毒品（數量及價格均詳附表一）伺機對
    外販售。嗣被告於民國九十四年六月二十九日下午六時四十
    分許，攜帶一只手提袋，駕駛車牌號碼五Ｋ－五八二二號自
    用小客車，正欲離開臺中市○○○街四四三號租屋處時，因
    行跡顯可疑為犯罪人，遭跟監之警方以現行犯予以逮捕，並
    在車內起獲用以稀釋毒品之添加物二包，另於該手提袋內查
    扣如附表二編號一查扣物品欄所示之物品（所涉違反槍砲彈
    藥刀械管制條例部分業由本院於九十四年十一月二十八日以
    九十四年度訴字第二六一七號判處有期徒刑六年六月確定）
    。嗣經被告同意，帶同警方前往附表二編號二至五所列其租
    屋處進行搜索，分別扣得如附表二編號二至五查扣物品欄所
    示之物品，始查知上情；因認被告所為涉犯違反毒品危害防
    制條例第四條第一項、第二項之販賣第一級毒品海洛因、第
    二級毒品甲基安非他命及同條例第十一條第二項之持有第二
    級毒品大麻罪嫌。
二、按犯罪事實應依證據認定之，無證據不得認定犯罪事實。又
    不能證明被告犯罪者，應諭知無罪之判決。刑事訴訟法第一
    百五十四條第二項、第三百零一條第一項分別定有明文。又
    事實之認定，應憑證據，如未能發現相當證據，或證據不足
    以證明，自不能以推測或擬制之方法，為裁判基礎。再告訴
    人之告訴，本以使被告受刑事追訴為目的，故其陳述是否與
    事實相符，自應調查其他證據，以資審認，苟其所為之攻擊
    之詞，尚有瑕疵，則在此瑕疵未予究明以前，即不能遽為斷
    罪之基礎。另按認定犯罪事實所憑之證據，雖不以直接證據
    為限，間接證據亦包括在內，然無論直接或間接證據，其為
    訴訟上之證明，須於通常一般之人均不致於有所懷疑，而得
    確信其為真實之程度者，始得據之為有罪之認定，倘其證明
    尚未達到此一程度，而有合理性懷疑之存在時，即無從為有
    罪之認定，此有最高法院四十年臺上字第八六號判例、五十
    二年臺上字第一三００號判例、六十九年臺上字第一五三一
    號判決、七十六年臺上字第四九八六號判例可資參照。
三、檢察官認被告乙○○涉有違反毒品危害防制條例第四條第一
    項、第二項之販賣第一級毒品海洛因、第二級毒品甲基安非
    他命及同條例第十一條第二項之持有第二級毒品大麻罪嫌，
    無非係以：本件扣案之第一級毒品經送法務部調查局鑑定結
    果為：九包含海洛因成分，合計驗餘淨重二五．九四公克（
    空包裝重四．七四公克），純度六八．二四％，純質淨重十
    七．七０公克。另二包含微量海洛因成分，合計驗餘淨重十
    六．七五公克（空包裝重二．八四公克），因海洛因量微，
    定量分析未能檢出海洛因純度值。其餘八包均未發現法定毒
    品成分，合計驗餘淨重二六四．四九公克（空包裝重八．五
    五公克）。另扣案之第二級毒品甲基安非他命二包（含袋重
    三八．八公克）、四包（含袋重一六二．三公克），及大麻
    膏四．二公克等物，確均為甲基安非他命及大麻等情，亦據
    被告自白，而現今甲基安非他命之大盤價每公斤達五十萬元
    至六十萬元不等，依當時毒品市價計算，均價值不斐，倘只
    供自己施用，不僅需立即支出龐大代價方能購得，且保存費
    勞，更增加日後被查獲之風險，若非意圖販賣牟利，豈有甘
    冒嚴刑峻罰之危險？若是單純施用，何須大費周章先購買如
    此高純度毒品，嗣後再親自添加配料稀釋之客觀情狀，其不
    合情理殊甚。參以被告遭查獲之物，尚有掌上型封口機一台
    、電子磅秤二台、大型封口機一台、電動研磨機二台、電動
    砂輪機一台、壓模組具一組（共十六個組件）、大型夾鍊袋
    一包等物，均係提供稀釋、秤重、壓固及分裝毒品使用，衡
    之毒品犯罪常態，持有上述扣案物品者，應係為販賣而持有
    。又被告綽號為「虎尾」，根據其使用之門號000000
    0000號行動電話九十四年六月五日十三時四分至同月十
    六日十三時三十分止通訊監察作業譯文摘要報告表顯示，通
    話內容大多關涉從事犯罪行為，且數次出現毒品犯罪者常用
    術語，如：被告稱：「匯你的戶頭被收押怎麼辦？」，綽號
    「大管」（使用行動電話0000000000號）回答稱
    ：「我沒匯我戶頭」。又被告稱：「阿榮（使用行動電話0
    000000000號）你那支0000000000號（
    即案發當日被警查獲之行動電話之一）進去改門號」。以及
    綽號「鐵支」（使用行動電話0000000000號）傳
    送簡訊予被告，內容為：「二件二十五萬，．．．，另外那
    種也沒有缺貨，看要整粒的還是散包的都有，現在就等你下
    來決定了，真的沒賺錢」。另外使用行動電話000000
    0000號之人問被告：「人家在問一半多少？」，被告則
    以「六五」，又問：「我的開多少？」，被告答稱「五五．
    五七五」。暨被告分別聯絡使用行動電話00000000
    00號、0000000000號之人要他們匯十餘萬至張
    玉華郵局帳戶、周燕翎第七商業銀行帳戶，而渠等間平日根
    本無任何資金往來，卻突然要對方電匯大筆金錢至他人銀行
    帳戶，嗣後再通知其妻周育卿（使用行動電話000000
    0000號）持該他人提款卡前往領取等情，就此觀照互核
    ，悖異常情殊甚，益徵被告確有販入前開第一、二級毒品，
    並俟機出售以謀取利益之意圖。參諸警方當日於被告駕駛車
    輛及租屋處起獲多具行動電話及數張ＳＩＭ卡等情，並佐以
    被告不論於警詢或偵訊時均未對此提出任何合理說明以觀，
    若非從事犯罪行為，何需隱瞞真實身份，假借他人名義申辦
    大量行動電話門號以供己用，逃避司法機關追緝等為其主要
    論據。
四、訊據被告乙○○固坦認確有於前揭時、地為警查獲，並經警
    先後扣得如附表二所示之物品等情，惟堅決否認有何檢察官
    所指之上開罪嫌，辯稱：扣案海洛因及甲基安非他命毒品均
    係伊向綽號「排骨」之人所買進，而檢察官所指「大麻膏」
    ，是伊購買海洛因時所附贈的。且據綽號「排骨」之人告知
    該膏狀物是鴉片膏，伊曾以之摻入香菸中吸食過。又扣案的
    所有毒品均係伊買來供自己平常施用，伊因從事砂石買賣行
    業，無太多時間去購買毒品，故大量購入該些毒品後，均放
    在臺中租屋處分次施用，伊並無販賣予他人或意圖販賣營利
    而販入該些毒品等語。
五、本院之判斷：
（一）證據能力方面：按被告以外之人於審判中有下列情形之一
      ，其於檢察事務官、司法警察官或司法警察調查中所為之
      陳述，經證明具有可信之特別情況，且為證明犯罪事實之
      存否所必要者，得為證據：一、死亡者。二、身心障礙致
      記憶喪失或無法陳述者。三、滯留國外或所在不明而無法
      傳喚或傳喚不到者。四、到庭後無正當理由拒絕陳述者，
      刑事訴訟法第一百五十九條之三定有明文。本件被告乙○
      ○之選任辯護人以檢察官援引為證據方法之證人甲○○於
      警詢時之證詞，無從為不利於被告之論斷，本院即先就證
      人甲○○於警詢之證詞是否具有證據能力予以討論。經查
      ，證人甲○○警詢時證稱：伊願意供出伊所施用持有毒品
      之上源，伊所施用之毒品海洛因與甲基安非他命是向一名
      綽號「虎尾」之男子所購得，但伊並不知道綽號「虎尾」
      者之真實姓名、年籍等語（見偵查卷第一八頁），證人甲
      ○○此部分證詞既為其於審判外所為之言詞陳述，依刑事
      訴訟法第一百五十九條第一項之規定，該陳述原應無證據
      能力。惟例外在「法律有規定」時（如刑事訴訟法第一百
      五十九條之一至之五），即可取得證據能力。然證人甲○
      ○於本院審理時經合法傳喚、拘提均未到庭，且由本院囑
      託臺灣南投地方法院檢察署拘提結果，該署亦覆以：「經
      多次派警前往拘提，其家人表示甲○○已前往越南」，致
      拘提無著，是證人甲○○於警詢時所為之上開供述似符合
      刑事訴訟法第一百五十九條之三第三款所示「滯留國外或
      所在不明而傳喚不到」之要件。惟本院認為：基於對質詰
      問權乃根源於憲法之刑事被告權利（司法院大法官會議釋
      字第三八四號解釋可為參照），任何有礙被告行使前述權
      利之例外規定，在適用範圍上自應限縮，是以前述刑事訴
      訟法第一百五十九條之三第一款之適用範圍，即應由同條
      「經證明具有可信之特別情況」、「證明犯罪事實之存否
      所必要」兩項要件從嚴加以決定。而所謂「經證明具有可
      信之特別情況」，本院認應依據陳述人於陳述時之「外部
      情況」是否具有可信性決定之，且必須依據陳述人之觀察
      、記憶、表達是否正確，及陳述人有無虛偽陳述之動機而
      加以綜合決定。證人甲○○於本院審理時既經合法傳喚、
      拘提均未到庭，而其於前揭警詢時所為之上開供述，觀其
      內容，係屬證明被告是否有公訴人所指販賣毒品之犯罪事
      實存否所必要之證據，惟基於前述說明，本院審酌：被告
      綽號雖亦為「虎尾」，且供稱確實認識證人甲○○，然證
      人甲○○所稱販售毒品之綽號「虎尾」之人是否即能確認
      即屬被告，已非全然無疑（即證人甲○○所結識綽號「虎
      尾」之人不無可能有多數）。且縱使證人甲○○所稱綽號
      「虎尾」之人即係為被告，但其就向被告購得毒品之時間
      、地點、數量、價格、次數等犯罪構成要件之重要事項均
      交代不清，陳述內容亦屬空泛，法院倘以此欠缺明晰之證
      詞，即遽行引為被告販賣毒品犯行之憑據，亦嫌率斷（即
      應不得僅以證人空泛之指述，即遽行認定被告於不詳時間
      、不詳地點，以不詳之價格，販售不詳數量之毒品之犯罪
      事實）。況按犯毒品危害防制條例第四條第一項至第三項
      、第五條第一項至第三項、第六條第一項至第三項、第七
      條第一項至第三項、第八條第一項至第三項、第十條或第
      十一條第一、二項之罪，供出毒品來源，因而破獲者，得
      減輕其刑，同條例第十七條定有明文，則施用毒品之人，
      如供出毒品來源因而破獲，既得藉以邀求寬典減輕其刑，
      為擔保其所為不利於對向共犯之陳述之真實性，尤應有足
      以令人確信其陳述為真實之補強證據，始得據為不利被告
      之認定，此亦有最高法院九十二年臺上字第五０二七號判
      決要旨可資參照。證人甲○○於警詢中既已坦承其本身亦
      有施用海洛因、安非他命之犯行（見偵查卷第一七頁），
      倘其知悉主動供出毒品來源可減輕刑期之規定時，即足以
      認定其有虛偽陳述之相當動機，是其證述實更應有足以令
      人確信其陳述為真實之補強證據，始得據為被告不利之認
      定，本件既查無被告與證人甲○○交易毒品之補強證據（
      因證人甲○○未陳述交易時間，無從認定扣案毒品是否與
      證人甲○○所購得之毒品有關），證人甲○○此部分證詞
      即乏憑信性。本院綜上說明，認為證人甲○○於警詢時所
      為不利被告之前揭指證，尚不具有可信之特別情況，而與
      刑事訴訟法第一百五十九條之三第三款所示要件不符，故
      並無證據能力，而不能作為本件認定犯罪事實之證據，應
      先敘明。
（二）本件員警於如附表二所示時間，至如附表二所示地點搜索
      ，因而扣得被告乙○○所持有疑似海洛因之白粉十九包、
      疑似安非他命之白色結晶物六包及疑似大麻之黑色膏狀物
      一包等情，業據被告供承不諱。另該扣案疑似海洛因之白
      粉十九包，經送請法務部調查局鑑定結果認：(一)經標示
      ＨＲ＋者九包均含第一級第六項毒品海洛因成分，合計淨
      重二五．九四公克（空包裝重四．七四公克），純度六八
      ．二四％，純質淨重一七．七０公克；(二)經標示ＨＲ＋
      Ｓ者二包均含微量第一級第六項毒品海洛因成分，合計淨
      重一六．七五公克（空包裝重二．八四公克）；(三)經標
      示ＨＲ－者八包均未發現法定毒品成分，合計淨重二六四
      ．四九公克（空包裝重八．五五公克）；此有法務部調查
      局九十四年九月二十一日調科壹字第一二００一六四七七
      號鑑定通知書一紙在卷足稽（見偵查卷第六一頁）。又扣
      案疑似安非他命之白色結晶物六包，經本院前審送請內政
      部警政署刑事警察局鑑定結果認：(一)驗前總毛重二００
      ．０七公克（包裝塑膠袋總重約五．七九公克） (二)檢
      出二級毒品甲基安非他命（Methamphetamine）成分。(三
      ) 測得甲基安非他命純度約為九二．六％；亦有內政部警
      政署刑事警察局九十四年十二月二十三日刑鑑字第０九四
      ０一七五七二二號鑑定書一紙附卷足考（見本院前審卷第
      四五頁）。再扣案疑似大麻之黑色膏狀物一包，經檢察官
      送請法務部調查局鑑定結果，亦認：含第一級第六項毒品
      海洛因成分，淨重三．六六公克（空包裝重０．一八公克
      ）；亦有法務部調查局九十四年十月十八日調科壹字第一
      二００一六四七八號鑑定通知書一紙存卷憑查（見本院前
      審卷第三０頁）；足認被告所持有之上開扣案物品確分別
      為第一級毒品海洛因及第二級毒品甲基安非他命無訛。
（三）按毒品危害防制條例第四條所謂販賣行為，不以販入後復
      行賣出為必要，祇要以營利之意思為目的，而有販入或賣
      出二者其一之行為，即足構成，有最高法院九十年度臺上
      字第一八九八號判決要旨足資參照。本件公訴人援引為證
      據方法之證人甲○○於警詢中關於向被告乙○○購買毒品
      之證述，並無證據能力，不能作為本件認定犯罪事實之證
      據，已如前述，公訴人復未指訴有其他人自被告處販入毒
      品之情事，是本件欲認被告所為構成販賣毒品罪，即需證
      明被告向真實姓名、年籍均不詳，綽號「排骨」之人販入
      扣案之毒品，係以營利之意思為目的。按關於販賣毒品之
      犯罪, 既係以主觀上以營利為目的而販入為其構成要件，
      則行為人主觀上是否具有販賣營利之目的，自應依憑證據
      認定之，如未能發現相當之證據，或證據不足以證明，不
      能以推測或擬制之方法，為認定被告有販賣毒品犯罪之裁
      判基礎。換言之，毒品危害防制條例所處罰之「販賣」毒
      品罪，所著重者為被告在主觀上有藉以牟利之惡性，及對
      毒品之擴散具有較有償或無償轉讓行為更嚴重之危害性，
      被告「營利」之意圖係從客觀之社會環境、情況及證人、
      物證等資料，依據證據法則綜合研判認定。被告乙○○雖
      經查扣持有上開毒品海洛因及甲基安非他命，然行為人持
      有毒品之原因不一而足，或為單純持有，或為幫助施用而
      持有，或為吸食而持有，或為轉讓而持有，或為意圖販賣
      而持有，甚或為販賣而持有，非僅必供販賣一途，其既有
      諸多持有之緣由，自不能僅因持有毒品，即推認被告係為
      販賣營利而販入持有。再扣案之海洛因九包淨重二五．九
      四公克，純度六八．二四％，扣案之甲基安非他命總毛重
      二００．０七公克，純度約為九二．六％，數量雖非少數
      ，純度亦相當之高，然本件警方並未查獲被告有兜售毒品
      、尋找買主或其他意圖販賣之行為，且按諸一般施用毒品
      者，常有成癮性與遞增性之特徵，其大量購買毒品以降低
      成本，所在多有，尚非全然不可想像，在無其他積極事證
      佐參之情形下，亦不得遽認被告確係基於販賣之意圖而販
      入或持有之。況參酌被告於本件查獲後，經員警徵得其同
      意後採集尿液檢驗結果，係呈甲基安非他命及嗎啡陽性反
      應，有詮昕科技股份有限公司出具之濫用藥物尿液檢驗報
      告一紙存卷可據（見本院前審卷第一二二頁），顯見被告
      確有施用毒品海洛因及甲基安非他命之行為，是被告辯稱
      扣案毒品海洛因、甲基安非他命及含毒品海洛因成分之黑
      色膏狀物是供自己吸食等語，即有依據，非不可採信，因
      此在查無其他積極事證之情形下，自不能僅以扣得毒品海
      洛因、甲基安非他命及含毒品海洛因成分之黑色膏狀物，
      即推認係被告基於販賣之意圖而販入或持有之。
（四）再扣案物中雖尚有電子磅秤、藥鏟、掌上型封口機、夾鏈
      袋、大型封口機、大型藥鏟、電動研磨機、電輪機、壓模
      組具、大型夾鏈袋等物，且該些扣案物確可供稀釋、秤重
      、壓固及分裝毒品使用，然該等物品亦可作為施用毒品者
      購入大量毒品後，基於便利日後施用毒品之目的而將毒品
      稀釋、秤重、壓固防潮保存及分裝之用，且被告既於警詢
      中自承：「藥鏟是我用來鏟海洛因用的、電子秤是用來秤
      毒品重量的、電動研磨機是用來稀釋毒品用的、夾鍊袋是
      我用來包毒品用的、壓模組具是我用來將海洛因壓製成塊
      狀保存用的、封口機是用來封住海洛因包裝用的防止受潮
      、電動砂輪機是朋友留下來的用以磨壓模組具的」等語（
      見警卷第一三頁），另復辯稱該些物品均係供自己吸食及
      保存毒品使用，酌以被告由警徵得其同意後，採集尿液經
      送驗結果，呈甲基安非他命及嗎啡陽性反應，業見前述，
      並有被告所有供施用甲基安非他命所用之玻璃吸食器共計
      五支扣案可參，足證被告於查獲當時確有施用毒品海洛因
      及甲基安非他命之習行，是本件顯無法因被告有以扣案之
      器具將毒品加以稀釋、秤重、壓固及分裝，即遽認被告係
      為販毒營利而販入或持有扣案毒品。況販賣毒品者雖通常
      有電子秤、夾鏈袋、藥鏟、封口機、電動研磨機等物品，
      以作為分裝販賣用，但販賣毒品之人亦可能無電子秤等物
      品；反之，有電子秤等物品之人，亦非必即有販賣毒品之
      主觀意思，此乃甚為通常之事理，今被告持有之扣案毒品
      既有可能係單純供自己施用，且查無其他任何之積極事證
      足以佐證被告有販賣毒品之意圖或準備之動作，亦查無任
      何人向被告購買毒品之跡證，或查出被告已表現出販賣毒
      品的意思，自難僅以被告持有扣案毒品之外，尚持有電子
      秤、夾鏈袋等物品之事實，即謂被告有販賣毒品之主觀犯
      意。
（五）檢察官復指稱被告乙○○以門號0000000000號
      行動電話作為販毒之聯絡工具，並提出自九十四年六月五
      日十三時四分起，至同年月十六日十五時三十分止之通訊
      監察作業譯文摘要報告表一份（見偵查卷第二０頁至第三
      四頁）為據，然依報告表所示內容，綽號「凱」之男子固
      曾向被告要求寄送「三錢軟的，一兩硬的」（疑似毒品用
      語），但依其後二人之通話內容，被告並無允諾販售毒品
      之具體回應，是此非無可能係綽號「凱」之男子聽聞被告
      持有大量毒品海洛因及甲基安非他命後，希望被告基於朋
      友情誼轉售部分之毒品，被告既無允諾販賣毒品之回應，
      亦難以此通訊內容論斷被告販入毒品於主觀上係以營利為
      目的。另被告於九十四年六月七日二十時三十秒撥打電話
      予行動電話門號0000000000號某名男子，其交
      談內容為：【男子：人家在問一半多少？被告：六五。男
      子：我的開多少？被告：一樣。男子：多少？被告：五五
      ．五七五。男子：對。】依上開交談內容以觀，該名男子
      詢問被告價格所指之物究是否為毒品，並無從依其內容得
      知，況被告手中持有之毒品有海洛因及甲基安非他命，二
      者價格自當不同，「六五」及「五五．五七五」是指價格
      或數量，亦乏判斷之依據；且倘該名男子確係詢問毒品之
      價格或數量，然被告亦無與之約定交易之時間、地點，並
      與其確認交易毒品之種類、數量及價格，是依上開交談內
      容，實難證明何等事由。再觀諸被告與綽號「鐵支」之人
      之前述交談內容，縱所指欲交易之物係為毒品，則被告仍
      係向綽號「鐵支」之人探詢毒品之價格，被告應係欲購買
      毒品之人而非欲販售毒品予綽號「鐵支」之人。至被告以
      電話聯絡他人匯入款項至帳戶之情，亦非無僅係朋友間單
      純資金往來調度之可能，更難謂即與販售毒品有直接關連
      性，是檢察官徒以上開通訊監察作業譯文摘要報告表，其
      通話內容大多關涉從事犯罪行為，且數次出現毒品犯罪者
      常用術語為由，認該報告表亦可為不利被告之認定，亦嫌
      速斷。
（六）至本件雖尚有被告乙○○所有之四支行動電話機具及六張
      行動電話ＳＩＭ晶片卡扣案，且檢察官亦據此認定被告若
      非從事犯罪行為，何需隱瞞真實身份，假借他人名義申辦
      大量行動電話門號以供己用，逃避司法機關追緝云云；然
      持有行動電話機具及行動電話ＳＩＭ晶片卡之數量多寡，
      顯與被告是否涉及販賣毒品之犯嫌，並無必然之關係，且
      持有不同行動電話門號供作不同用途使用，如從事種類不
      同之商業活動時，使用不同之行動電話門號以為區別，或
      與親友或具不同人際關係之群組聯繫時，使用不同行動電
      話門號以為識別，核與因應通訊發達之現代人生活並無違
      背，是檢察官此部分推論亦嫌率斷。
六、按刑事訴訟法第一百六十一條第一項規定：檢察官就被告犯
    罪事實，應負舉證責任，並指出證明方法。因此，檢察官對
    於起訴之犯罪事實，應負提出證據及說服之實質舉證責任。
    倘其所提出之證據，不足為被告有罪之積極證明，或其指出
    證明之方法，無從說服法院以形成被告有罪之心證，基於無
    罪推定之原則，自應為被告無罪判決之諭知（最高法院九十
    二年台上字第一二八號判例參照）。本件綜合上開各節所述
    ，檢察官所舉之證據，並不足以認定被告乙○○有所指之販
    賣第一級毒品海洛因及第二級毒品甲基安非他命之犯行。至
    檢察官未待毒品之鑑定結果，另遽行認定被告涉犯持有第二
    級毒品大麻罪嫌云云，因與毒品鑑驗結果不符（檢察官所謂
    疑似大麻之黑色膏狀物，經鑑驗後，僅含毒品海洛因成分）
    ，其此部分指訴，容有違誤，應併指明。此外，本院復查無
    其他積極證據足認被告確有販賣毒品海洛因、甲基安非他命
    及持有毒品大麻之犯行，本件既不能證明被告犯罪，揆諸前
    揭說明，依法自應對被告為無罪判決之諭知。
七、再本院就本件係以於訴訟上無法證明被告乙○○有販賣毒品
    海洛因及甲基安非他命或持有大麻之犯行，而諭知被告無罪
    ，於理論上容或有謂：（一）本院雖不能證明被告有此一犯
    行，然何以不變更起訴法條論以被告單純持有毒品海洛因及
    甲基安非他命罪？或（二）被告既已自承其係因自己要施用
    而持有扣案之毒品海洛因及甲基安非他命，且於公判程序得
    此認定之蓋然性已具有相當程度之真實性，而其施用之行為
    ，經檢察官向本院聲請觀察、勒戒後，經勒戒處所查明無繼
    續施用毒品之傾向，而由檢察官於九十四年十一月三十日以
    九十四年度毒偵字第三四六三號不起訴處分書為不起訴處分
    確定，此有臺灣高等法院被告前案紀錄表可查，而被告其低
    度之持有毒品行為應為高度之施用行為所吸收，則檢察官就
    已經為不起訴處分之法律上同一案件，無刑事訴訟法第二百
    六十條規定之情形，於九十四年十一月七日向本院提起公訴
    ，本院是否應援引刑事訴訟法第三百零三條第四款規定，就
    本件為公訴不受理之判決，對此本院認：
（一）被告乙○○迭於本院調查、審理時供稱其係因自己施用毒
      品之故，而非法持有扣案毒品，是依被告此一供述，其顯
      然並非單純持有毒品，故本院自不得變更檢察官之起訴法
      條論以被告單純持有毒品罪論處。
（二）對於上開第二種論點，乍而觀之，頗言之成理，惟持此一
      觀點之論者似仍有以下之二點盲點無法突破，即不起訴
      處分已經確定者，對於所謂同一案件，非有刑事訴訟法第
      二百六十條規定之情形不得再行起訴，其所謂同一案件，
      乃係指被告同一、犯罪事實同一之事實上同一案件而言，
      並不包括所謂之法律上同一案件（陳樸生先生著刑事訴訟
      法實務七十九年十一月重訂三版第三五三頁參照），而本
      件檢察官係就被告之施用行為為不起訴處分，並非對被告
      持有之行為為不起訴處分，故檢察官對於被告持有毒品之
      行為評價為販賣，據以向法院提起公訴，並無所謂同一案
      件已經為不起訴處分確定再行起訴之問題；法律上同一
      案件之吸收犯、想像競合犯或牽連犯等犯罪型態，因國家
      對被告只有一個刑罰權存在，故該等犯罪行為之一部經法
      院判決有罪確定，該確定部分之效力乃會擴張於他部同為
      有罪之犯罪事實，而使法院不得就他部犯罪事實另為一個
      有罪裁判，惟此種案件單一性、同一性之概念，應只發生
      在法院之裁判，亦即所謂之審判不可分，法律上同一案件
      在檢察官偵查中，如檢察官就犯罪事實之一部為不起訴處
      分者，其效力並不會擴張到他部之犯罪事實，亦即並無所
      謂偵查不可分之問題，是檢察官就被告施用毒品之行為為
      不起訴處分，該不起訴處分之效力並不會及於被告持有該
      毒品於法律上應如何去評價之行為，是本院就本件即不得
      以檢察官之起訴違背刑事訴訟法第二百六十條規定為理由
      ，而依刑事訴訟法第三百零三條第四款規定為公訴不受理
      之諭知，應附此敘明。
八、本件既依法為無罪之判決，則前揭扣案之毒品海洛因、含海
    洛因成分之黑色膏狀物及毒品甲基安非他命，雖均係查獲之
    毒品，依毒品危害防制條例第十八條第一項前段之規定，不
    問是否屬於犯人與否，均應沒收銷燬。然基於主刑從刑不可
    分之原則，主刑既不存在，沒收從刑部分亦因無所附麗而不
    得於本件判決主文併為宣告。至於其餘扣案除槍、彈（已於
    本院上開九十四年度訴字第二六一七號被告違反槍砲彈藥刀
    械管制條例案件之刑事判決中諭知沒收）以外之扣案物（即
    電子磅秤共計三台、玻璃吸食器共計五支、藥鏟共計十一支
    、行動電話機具共計七支、行動電話門號ＳＩＭ卡六張、掌
    上型封口機一台、夾鏈袋一包、大型封口機一台、大型藥鏟
    一支、電動研磨機二台、電輪機一台、壓模組具一組、大型
    夾鏈袋一包等物），並非法定應義務沒收之違禁物品，亦無
    從於本件無罪判決中宣告沒收，亦併此敘明。
據上論斷，應依刑事訴訟法第三百零一條第一項，判決如主文。
本案經檢察官陳幸敏到庭執行職務。
中    華    民    國    95    年    8     月    21    日
                  刑事第四庭  審判長法  官  張國忠
                                    法  官  黃松竹
                                    法  官  陳思成
上正本證明與原本無異。
如不服本判決，應於送達後十日內向本院提出上訴狀（須附繕本
），上訴於臺灣高等法院臺中分院。
                                    書記官  王嘉麒
中    華    民    國    95    年    8     月    21    日
附表一：
  ┌──┬──────┬────────┬────────┬─────────┐
  │編號│  時    間  │  地       點   │  毒 品 數 量   │     價    格     │
  ├──┼──────┼────────┼────────┼─────────┤
  │ 一 │ 94年5月中旬│臺中市○○○街  │ 海洛因約56.25  │     十八萬餘元   │
  │    │            │443號4樓之1、   │ 公克、附贈大麻 │                  │
  │    │            │臺中市○○路109 │ 膏若干         │                  │
  │    │            │號7樓之2        │                │                  │
  ├──┼──────┼────────┼────────┼─────────┤
  │ 二 │ 94年5月中旬│臺中市○○○街  │  購買安非他命  │    十萬餘元      │
  │    │            │443號4樓之1、   │  時，附贈大麻  │（購買安非他命187 │
  │    │            │臺中市○○路109 │  膏若干數量    │  .5 公克，純度不 │
  │    │            │號7樓之2        │                │  詳）            │
  ├──┼──────┼────────┼────────┼─────────┤
  │ 三 │ 94年6月中旬│臺中市○○○街  │ 海洛因約 37.5  │     十四萬餘元   │
  │    │            │443號4樓之1、   │ 公克、附贈大麻 │                  │
  │    │            │臺中市○○路109 │ 膏若干         │                  │
  │    │            │號7樓之2        │                │                  │
  ├──┼──────┼────────┼────────┼─────────┤
  │ 四 │ 94年6月中旬│臺中市○○○街  │  購買安非他命  │     五萬餘元     │
  │    │            │443號4樓之1、   │  時，附贈大麻  │（購買安非他命75  │
  │    │            │臺中市○○路109 │  膏若干數量    │  公克，純度不詳）│
  │    │            │號7樓之2        │                │                  │
  └──┴──────┴────────┴────────┴─────────┘
  附表二：
  ┌──┬──────┬────────┬──────────────────┐
  │編號│  時  間    │   地     點    │   查  扣  物  品                   │
  ├──┼──────┼────────┼──────────────────┤
  │ 一 │ 94年6月29日│ 臺中市○○○街 │在被告所駕駛車牌號碼５Ｋ－５８２２號│
  │    │ 18時40分   │ 443號前        │自小客車內起獲疑似安非他命之白色結晶│
  │    │            │                │物二包，另於被告隨身攜帶之手提袋內查│
  │    │            │                │扣制式瑞士Ｐ２２０九０手槍壹支（含彈│
  │    │            │                │匣壹個），九０子彈二十三顆，疑似海洛│
  │    │            │                │因之白粉九小包、疑似大麻之黑色膏狀物│
  │    │            │                │一包、電子磅秤一台、玻璃吸食器一支、│
  │    │            │                │藥鏟三支、門號分別為00000000│
  │    │            │                │２３號、0000000000號、０９│
  │    │            │                │00000000號之行動電話機具共三│
  │    │            │                │支，及行動電話ＳＩＭ卡分別為：０９１│
  │    │            │                │0000000號、000000000│
  │    │            │                │２號、0000000000號、０９１│
  │    │            │                │0000000號、000000000│
  │    │            │                │６號、0000000000號共六張。│
  │    │            │                │                                    │
  │    │            │                │                                    │
  │    │            │                │                                    │
  ├──┼──────┼────────┼──────────────────┤
  │ 二 │ 94年6月29日│ 臺中市○○○街 │掌上型封口機一台、電子磅秤一台、疑似│
  │    │ 18時55分   │ 443號4樓之1    │海洛因之白粉六包、夾鍊袋一包、藥鏟五│
  │    │            │                │支、玻璃吸食器二支、信號槍壹支。    │
  │    │            │                │                                    │
  ├──┼──────┼────────┼──────────────────┤
  │ 三 │ 94年6月29日│ 臺中市○○路109│大型封口機一台、電子磅秤一台、疑似海│
  │    │ 19時35分   │ 號7樓之2       │洛因之白粉三包、疑似安非他命之白色結│
  │    │            │                │晶物四包、大型藥鏟一支、玻璃吸食器二│
  │    │            │                │支、行動電話機具四支（0000000│
  │    │            │                │８３０、0000000000、０９１│
  │    │            │                │ 0000000、000000000 │
  │    │            │                │ ４）、電動研磨機二台、電輪機一台、 │
  │    │            │                │ 壓模組具一組（共十六個組件）、大型 │
  │    │            │                │ 夾鍊袋一包。                       │
  │    │            │                │                                    │
  ├──┼──────┼────────┼──────────────────┤
  │ 四 │ 94年6月29日│ 臺中市○○○街 │疑似海洛因之白粉一包、藥鏟三支、疑似│
  │    │ 20時20分   │ 11號9樓之17    │含有海洛因之殘渣袋一個。            │
  ├──┼──────┼────────┼──────────────────┤
  │ 五 │ 94年6月30日│ 雲林縣斗六市七 │制式以色列沙漠之鷹九０手槍壹支（含彈│
  │    │ 2時40分    │ 賢街2號3樓之3  │匣壹個，槍號 JERICHO941FBL）、小型制│
  │    │            │                │式烏茲衝鋒槍壹支（含彈匣壹個，槍號  │
  │    │            │                │GA30062U.S）、九０子彈二十顆        │
  ├──┴──────┴────────┴──────────────────┤
  │註：一、上開疑似海洛因之白粉共計扣得十九包，經送請法務部調查局鑑定結果：  │
  │    （一）經標示ＨＲ＋者九包均含第一級第六項毒品海洛因成分，合計淨重二五．│
  │          九四公克（空包裝重四．七四公克），純度六八．二四％，純質淨重一七│
  │          ．七０公克。                                                    │
  │    （二）經標示ＨＲ＋Ｓ者二包均含微量第一級第六項毒品海洛因成分，合計淨重│
  │          一六．欺侮公克（空包裝重四．七四公克）。                        │
  │    （三）經標示ＨＲ－者八包均未發現法定毒品成分，合計淨重二六四．四九公克│
  │          （空包裝重八．五五公克）。                                      │
  │    二、上開疑似安非他命之白色結晶物共計扣得六包，經送請內政部警政署刑事警│
  │        察局鑑定結果：                                                    │
  │    (一)驗前總毛重二００．０七公克（包裝塑膠袋總重約五．七九公克）。      │
  │    (二)檢出二級毒品甲基安非他命（Methamphetamine）成分。                 │
  │    (三)測得甲基安非他命純度約為九二．六％。                              │
  │    三、上開疑似大麻之黑色膏狀物一包，經送請法務部調查局鑑定結果：含第一級│
  │        第六項毒品海洛因成分，淨重三．六六公克（空包裝重０．一八公克）。  │
  └─────────────────────────────────────┘


司法院資訊處製作；財團法人民間司法改革基金會備份。
